【裁判字號】    97,破,13
【裁判日期】    970130
【裁判案由】    宣告破產
【裁判全文】
臺灣臺中地方法院民事裁定                97年度破字第13號
聲  請  人  甲○○
上列聲請人聲請宣告破產事件，本院裁定如下：
    主    文
聲請駁回。
聲請程序費用由聲請人負擔。
    理  由
一、本件聲請意旨略以：聲請人原為台灣新光保險經紀人股份有
    限公司（下稱新光公司）從事保險業務員工作，工作期間因
    推廣業務需求資金，而以信用卡、現金卡週轉，惟聲請人之
    能力僅能選擇以長期繳納最低應繳金額方式因應；嗣聲請人
    為解決債務乃辦理新台幣（下同）50萬元之信用貸款償還上
    開債務，然民國94年底遭詐騙集團詐取70餘萬元，而聲請人
    曾於95年間與銀行協商，共分80期，每期每月繳交19,400元
    ，起初尚能支應，嗣於96年9月轉至豐源加油站工作，每月
    收入僅22,000元，扣除日常生活開銷，已無餘力繳納協商款
    項，迄96年11月16日止尚欠中華商業銀行等共計966,925元
    ，聲請人顯已無清償債務能力，而聲請人之親友集資贈與聲
    請人現金16萬元供作破產財團之財產，爰依破產法第1、57
    條規定，聲請宣告聲請人破產等語。
二、按破產固係對於債務人不能清償債務者宣告之，但法院就破
    產之聲請得依職權為必要之調查（破產法第63條第2項），
    若債務人確係毫無財產，則破產財團即不能構成，或破產財
    團雖勉可組成，然其破產財團之財產尚不足清償財團費用及
    財團債務時，依破產法第148條規定之意旨，應以無宣告破
    產之實益，而裁定駁回破產宣告之聲請（最高法院86年度台
    抗字第479號裁定、台灣高等法院85年度抗字第3075號裁定
    意旨參照）。次按財團費用包括破產財團之管理變價及分
    配所生之費用、破產債權人共同利益所需審判上之費用、
    破產管理人之報酬，及破產人及其家屬之必要生活費及
    喪葬費，視為財團費用。而財團債務包括破產管理人關於
    破產財團所為行為而生之債務、破產管理人為破產財團請
    求履行雙務契約所生之債務，或因破產宣告後應履行雙務契
    約而生之債務、為破產財團無因管理所生之債務，及因
    破產財團不當得利所生之債務，破產法第95條、第96條，分
    別定有明文。經查，本件依聲請人所提出之財產資料之記載
    ，聲請人僅有其親友贈與之現金16萬元，另95年度薪資所得
    為244,854元，此外，現確無其他動產或不動產，亦有本院
    依職權查詢稅務電子閘門資料可參，則聲請人主張其資產及
    所得顯已不能清償其債務，依法即有破產之原因等情，固堪
    採信。另參照95年度所得稅扶養親屬免稅額每人77,000元計
    算（參財政部95年12月22日台財稅字第0950 4572440號公告
    ），聲請人每年至少即需支出必要生活費77,000元，且本件
    如宣告聲請人破產，聲請人尚須支付破產管理人之報酬，按
    破產管理人之報酬如以最低基本工資每月17,280元計算，每
    年至少須支出207,360元（即17,280元x12月=207,360元）。
    從而，聲請人每年應支出之財團費用至少應包括破產管理人
    之報酬及破產人之必要生活費即高達284,360元（即77,000
    元+207,360元=284,360元），雖聲請人主張其尚有現金16萬
    元，然縱認該現金16萬元確為聲請人所有，但聲請人每年應
    支出之財團費用及生活費用至少即高達284,360元，再依「
    各級法院辦案期限實施要點」第2點第2項之規定，破產事件
    之辦案期限為2年，則聲請人在2年之破產期間應支付之財團
    費用至少高達568,720元（284,360 x2年=568,720元），已
    遠超過上開聲請人主張所有之現金16萬元；又聲請人主張其
    將來之收入亦可納入破產財團，惟其是否有該收入尚屬未知
    之情形。況破產程序一旦進行，須支付破產管理人之報酬、
    監察人之報酬及破產程序進行所需支出之費用，諸如破產管
    理人應清查、整理債務人之財產狀況，並編造債權表及資產
    、召開債權人會議、行使其他權限等，無一不以破產財團之
    財產支出，是依聲請人所述其現有財產於扣除上開破產管理
    人之報酬後，已無餘額可供構成破產財團，自無法清償破產
    債權，揆諸破產法第148條規定之旨趣及最高法院86年度台
    抗字第479號裁定意旨，本件聲請人聲請宣告破產即無實益
    ，要無宣告破產徒生耗費之必要，聲請人為本件聲請，即無
    理由，應予駁回。
三、據上論結，本件聲請人之聲請為無理由，依破產法第5條、
    民事訴訟法第95條、第78條，裁定如主文。
中    華    民    國    97    年    1    月     30    日
                  民事第一庭    法  官  卓進仕
以上正本係照原本作成。
如不服本裁定，應於送達後10日內，向本院提出抗告狀（須附繕
本），並繳納新臺幣1,000元之裁判費。
中    華    民    國    97    年    1    月     30    日
                                書記官  賴榮順


司法院資訊處製作；財團法人民間司法改革基金會備份。
